【裁判字號】    98,訴,73
【裁判日期】    980601
【裁判案由】    請求賠償損害
【裁判全文】
臺灣彰化地方法院民事判決  98年度訴字第73號
原      告  乙○○
                        號
訴訟代理人  林建宏律師
複 代理 人  陳慶昌律師
被      告  佳味鮮企業有限公司
法定代理人  丁○○
被告兼上一人
訴訟代理人  丙○○
訴訟代理人  甲○○
上列當事人間請求損害賠償事件，本院於民國98年5月15日言詞
辯論終結，判決如下：
    主  文
被告應連帶給付原告新臺幣1,496,226元，及被告丙○○部分自
97年3月14日起；被告佳味鮮企業有限公司部分自97年3月28日起
，均至清償日止，按年息百分之五計算之利息。
原告其餘之訴駁回。
本判決第一項於原告提出新臺幣500,000元為被告供擔保後，得
假執行。但若被告各為原告供擔保新臺幣1,496,226元，各得免
假執行。
原告其餘假執行之聲請駁回。
    事實及理由
一、被告佳味鮮企業有限公司（下稱佳味鮮公司）經合法通知，
    未於最後言詞辯論期日到場，核無民事訴訟法第386條各款
    所列情形，爰依原告聲請，由其一造辯論而為判決，先予敘
    明。
二、原告主張：
  （一）訴之聲明：被告應連帶給付原告新臺幣（下同）2,321,
        866元，及自起訴狀繕本送達之翌日起至清償日止，按
        年息百分之5計算之利息。並願供擔保請求准予宣告假
        執行。
  （二）陳述：被告丙○○受僱為被告佳味鮮公司之業務兼送貨
        人員，平日即須駕駛車牌號碼7D-8081號自用小貨車載
        運被告佳味鮮公司之貨品至客戶處。詎於民國（下同）
        96年6月4日下午1時許，駕駛前開車輛運送被告佳味鮮
        公司之貨品，沿彰化縣埤頭鄉國道1號中山高速公路219
        公里北斗交流道匝道由北往南方向朝西螺交流道行駛，
        途經北斗交流道匝道南向車道處，明知汽車應在遵行車
        道內行駛，卻貿然駛入對向車道逆向行駛，致與對向由
        原告乙○○所駕駛前來之車號0590-PR號自用小貨車發
        生對撞，使原告受有左側骨股骨折、左側髖骨骨折、左
        側髖骨脫臼等傷害。被告丙○○前述不法侵權行為，業
        經本院97年度交簡字第54號刑事案件判決罪刑確定。爰
        依民法侵權行為之法律規定，請求被告應連帶賠償下列
        費用：
    １、醫療費用：原告已於彰化縣北斗鎮卓醫院支出10,900元
        及於台中榮民總醫院支出26,548元，並持續治療中，於
        此先請求賠償37,448元。
    ２、增加生活上費用：原告購買輪椅、柺杖費用共3,818元
        ；於住院期間，96年6月4日至22日共18日住院期間需人
        看護，除6月11日至19日共9日，雇用看護工看護以1日
        2,200元計算外，其餘均由親屬看護，計39,600元，（
        計算式：2,200×18=39,600）。又出院後，醫囑宜輪椅
        助行，需專人看護，宜休養1年，現由親屬看護中，故
        此部分看護費用803,000元（計算式：2,200×365=803,
        000），總計此部分請求賠償842,600元。
    ３、減少工作收入損失部分：原告服務於地豐有限公司（下
        稱地豐公司），每月薪資為36,500元，因醫生預計1年
        無法外出工作，致受有無工作收入之損失438,000元。
        （計算式：36,500 ×12=438,000）
    ４、精神慰撫金：原告正值青春年華，活潑好動，許多夢想
        正待一步步實現，尤其事業正起步，突遭此橫禍，如晴
        天霹靂，整日困坐輪椅，若更換人工髖關節，永遠無法
        回復功能，尤其每十年要重新置換人工髖關節一次，致
        原告精神受創至深至鉅，一想到日後漫長復健之痛苦，
        如何拓展事業及如何結婚問題時，不知未來應如何處理
        ，且日後可能工作亦不保等問題，原告之身體生理、心
        理之痛楚無法言述，此中痛苦實難以為外人所得理解，
        故就此非財產上之損害，請求被告賠償給付精神慰撫金
        1,000,000元。
 （三）對被告答辯之陳述：
     (1)台中榮民總醫院就原告之病情所為之處置意見為「宜輪
       椅助行、需專人看護、宜休養一年」，經查原告傷勢為
       「左側股骨頭骨折、左側髖臼骨折、左髖脫臼」，倘未
       能好好復健及調養，將造成骨盆傾斜，兩腳長短不一，
       導致坐骨神經痛及腰酸之後遺症，兩腳長短不一，影響
       日常學習和工作，此以，原告自案發後病情尚未穩定，
       起床、如廁、行走等瑣事，均需人攙扶及幫忙，無法自
       行處理日常生活事務，且於休養期間需持續往返醫院復
       健及複診，若無專人看護，原告要如何前往醫院，又如
       何為復健動作，而原告之傷勢尚非輕微，原告休養一年
       內實需聘請看護。
     (2)原告因本件車禍傷勢嚴重，造成一年無法工作之工作損
       失，而原告雇主即地豐公司雖於一年內繼續給付原告原
       領工資，依行政院勞工委員會87年11月19日台87勞動三
       字第050602號函，此係屬補償金性質，並非工資，原告
       主張不能工作之薪資損失，非無理由；又被害人因身體
       健康被侵害而喪失勞動能力所受之損害，其金額應就被
       害人受侵害前之身體健康狀況、教育程度、專門技能、
       社會經驗等方面斟酌之，故勞動能力喪失及減少本身即
       為損失，自得向加害人請求賠償勞動能力喪失或減少之
       賠償，是被害人身體或健康受侵害，致喪失或減少勞動
       能力，其本身即為損失，此並有最高法院63年度台上字
       第1394號判例、93年度台上字第1489號判決可稽，故原
       告此部分之主張，自屬有據。
     (3)原告僅為一公司受雇員工，被告佳味鮮公司為一法人，
       被告丙○○為運送被告佳味鮮公司貨物逆向行駛，造成
       原告之左腳嚴重受傷，原告之左腳幾乎報廢，就雙方身
       分資力及為達自己目的違反交通法規，致原告受有身體
       權之侵害，並考慮原告受傷後經歷醫療過程之痛苦，原
       告請求一百萬元之慰撫金，為一合情合理金額，非屬過
       高。
三、被告佳味鮮公司未於最後言詞辯論期日到場，惟據其先前提
    出之書狀意旨係與被告丙○○均聲明請求駁回原告之訴，如
    受不利判決，願供擔保，請求免假執行。答辯以：
  （一）本件事故之發生被告雖有過失，然原告主張需居家看護
        休養一年僅提出診斷證明書為憑，而證明書內之醫囑並
        未說明休養一年期間是否均需由專人看護，此部分不明
        確，尚有疑義。
  （二）原告主張因受傷無法工作致有工作損失438,000元，然
        經詢問原告所任職之公司，稱自事發後仍有給付薪資予
        原告，故原告是否仍受有工作損失，仍有疑義。
  （三）原告請求之精神慰撫金，斟酌雙方身分資力與加害程度
        及參照最高法院51年度台上字第223號判例，被告誠意
        負責之態度，仍屬過高應予酌減。
四、兩造不爭執事項：
  １、前述車禍被告丙○○所犯業務過失傷害刑責部分已經本院
      刑事庭97年度交簡字第54號刑事案件判決罪刑確定。
  ２、原告因前開車禍有於台中榮民總醫院住院治療開刀及受看
      護。
  ３、被告曾給付原告30,000元醫療費用。
  ４、原告住院期間之看護費用39,600元，被告不爭執。
五、本院得心證之理由：
  １、兩造不爭執事項，並有診斷証明書、看護費用單據等在卷
      可稽，並經本院調閱前開刑事案卷核屬相符，自堪信為真
      正。從而，原告依侵權行為法律關係請求被告應連帶賠償
      自於法有據，以下即就各項請求數額是否正當分論之。
  ２、原告主張請求賠償之醫療費用37,448元，提出門診收據等
      供證，被告未表示意見，則扣除兩造不爭執之被告已給付
      30,000元外，餘7,448元自當准由原告請求被告支付。
  ３、原告主張購買輪椅、柺杖費用共3,818元，提出收據可證
      ，被告未表示意見，依原告所受傷害核係必須而屬增加生
      活上之費用，應予准許。又原告住院期間之看護費用，亦
      屬增加生活上之費用，此部分兩造不爭執為39,600元，亦
      應准許。至原告出院後，既有醫囑宜輪椅助行，需專人看
      護，宜休養1年等語，則被告抗辯稱，診斷證明書內之醫
      囑並未說明休養一年期間是否均需由專人看護，此部分不
      明確，尚有疑義等語，容無足取，應認原告尚有此看護需
      要。惟此部分費用，依原告陳明現由親屬看護中，且審酌
      此看護容係一般之伴同，非特別照護之類，則原告請求比
      照住院期間之看護費用計算容不適當，此部分因兩造亦未
      提出合宜之計算方式，故本院認以基本工資方式計算為宜
      ，是原告於請求207,360元（計算式：17,280×12=207,36
      0）範圍內為正當。總計，此增加生活上費用原告以請求
      賠償250,778元為適當。
  ４、按勞工因遭遇職業災害而致殘廢、傷害或疾病，在醫療中
      不能工作時，雇主應按其原領工資數額予以補償，勞動基
      準法第59條第2款定有明文，係為保障勞工及其家屬之生
      存權，並保存或重建個人及社會勞動力之特別規定，非屬
      損害賠償之性質，合先敘明。此被告所抗辯稱，原告車禍
      後仍領受地豐公司之工資，並無工資之損失等語，縱原告
      自認領有工資無訛，但稽諸前述說明，此領得之工資既屬
      雇主與勞工間之特別補償規定，不屬損害賠償之性質，且
      無應予扣抵其他賠償或給付之規定，自不得將此部分之補
      償視為原告工資損失之賠償，而認原告已無工資之損失，
      故被告抗辯原告無工資損失云云，自不足採取，從而，原
      告因車禍無法工作所受之工資損失，自得向被告請求賠償
      。又此部分依原告每月薪資為36,500元，有地豐公司出具
      之薪資證明書為憑，預計1年無法外出工作，有前述診斷
      證明書可據，則原告請求此部分之損失於438,000元（計
      算式：36,500×12=438,000）之範圍內請求被告賠償，自
      係正當而應予准許。
  ５、原告請求之精神慰撫金部分，被告抗辯如上，經查，審酌
      原告為67年3月24日生，車禍時才年近30歲，正值青春年
      華，所受傷害不良於行，且有後續復健等煩心事項；與被
      告丙○○於車禍時近62歲，應負本件車禍之全部過失責任
      暨被告佳味鮮公司為登記資本總額2,000,000元之公司，
      於97年8月27日已經登記解散，有公司變更登記表在卷可
      稽等情，本院認此部分之賠償於800,000元之範圍內為合
      理，應予准許。逾此範圍，係無理由，應予駁回。
六、綜上，原告於請求被告應連帶賠償給付1,496,226元，及自
    起訴狀送達翌日，即被告丙○○部分為97年3月14日；被告
    佳味鮮公司部分為97年3月28日起至清償日止，按法定利率
    年息百分之五計算之利息範圍內，為有理由，應予准許。逾
    此範圍，係無理由，應予駁回。
七、兩造陳明願供擔保請准宣告假執行；免假執行，就原告勝訴
    部分，均於法有據，爰各酌定相當擔保金額宣告之。至原告
    敗訴部分，假執行之聲請已無所附驪，應予駁回。
八、本件原告係依刑事附帶民事訴訟程序起訴，經刑事庭裁定移
    由本院審理，依法未徵收裁判費，且查無其他應負擔之訴訟
    費用，爰未諭知訴訟費用之負擔，併此敘明。
結論：原告之訴為一部有理由，一部無理由，並依民事訴訟法第
385條第1項前段、第390條第2項、第392條第2項，判決如主文。
中    華    民    國    98    年    6    月     1    日
                  民事第二庭    法  官  洪榮謙
以上正本係照原本作成。
如對判決上訴，應於判決送達後20日內向本院提出上訴狀。
中    華    民    國    98    年    6    月     1    日
                                書記官  王惠嬌


司法院資訊處製作；財團法人民間司法改革基金會備份。
